臺灣士林地方法院刑事判決　　　　　　　 96年度訴字第405號
公　訴　人　臺灣士林地方法院檢察署檢察官
被　　　告　丙○○
指定辯護人　本院公設辯護人林龍輝
上列被告因違反槍砲彈藥刀械管制條例等案件，經檢察官提起公
訴（96年度偵字第1967號），本院判決如下：
    主  文
丙○○未經許可持有可發射子彈具有殺傷力之改造手槍，處有期
徒刑參年貳月，併科罰金新台幣拾貳萬元，罰金如易服勞役以新
台幣壹仟元折算壹日，扣案之仿FN廠半自動手槍製造、換裝土造
金屬槍管改造而具有殺傷力之改造手槍貳把（槍枝管制編號：00
00000000、0000000000，前者含彈匣壹個，後者含彈匣貳個）及
金屬彈頭組合而具有殺傷力之土造子彈拾壹顆，均沒收。又攜帶
兇器竊盜，處有期徒刑捌月，十字型螺絲起子壹把沒收。應執行
有期徒刑參年捌月，併科罰金新台幣拾貳萬元，罰金如易服勞役
以新台幣壹仟元折算壹日。扣案之仿FN廠半自動手槍製造、換裝
土造金屬槍管改造而具有殺傷力之改造手槍貳把（槍枝管制編號
：0000000000、0000000000，前者含彈匣壹個，後者含彈匣貳個
）、金屬彈頭組合而具有殺傷力之土造子彈拾壹顆及十字型螺絲
起子壹把，均沒收。
    事  實
一、丙○○明知非經主管機關許可不得持有具有殺傷力之改造手
    槍、子彈，竟於民國95年12月中旬某日，上網透過某拍賣網
    站向不詳姓名年籍綽號「阿P 」之成年男子以新臺幣（下同
    ）70,000元購買具有殺傷力之改造手槍、子彈，丙○○於匯
    款後，在臺北縣土城市○○路○ 段與中和市○○路口附近，
    收取「阿P 」所交付之具殺傷力之仿FN廠半自動手槍製造、
    換裝土造金屬槍管改造而具有殺傷力之改造手槍2 把（槍枝
    管制編號：0000000000、0000000000，前者含彈匣1 個，後
    者含彈匣2 個）及金屬彈頭組合而具有殺傷力之土造子彈16
    顆，而無故持有之（另購得之土造子彈1 顆因無法擊發，認
    無殺傷力）。另於96年1 月25日，在臺北縣三峽鎮○○街附
    近，見乙○○所有之車牌號碼PC-6367 號自小客車停放於該
    處，竟基於意圖為自己不法所有之犯意，持客觀上足以對人
    之生命、身體造成危險之兇器十字型螺絲起子1 把（未扣案
    ），拆卸竊取車牌號碼PC-6367 號車牌2 面得手後，旋將該
    車牌懸掛於其所使用之車牌號碼為5155-PC 號自小客車（車
    身號碼為WDB0000000B454239） 上，以逃避交通稽查取締。
    嗣於96年1 月29日晚上9 時30分許，為警在臺北縣汐止市○
    ○路○ 段575 號前查獲，並經丙○○同意搜索後，在駕駛座
    後方椅背內扣得上開改造手槍2 把（含彈匣3 個）及土造子
    彈17顆，始查悉上情。
二、案經臺北縣政府警察局汐止分局報告臺灣士林地方法院檢察
    署檢察官偵查起訴。
    理  由
壹、證據能力
    按被告以外之人（包括證人、鑑定人、告訴人、被害人及共
    同被告等）於審判外之陳述雖不符刑事訴訟法第159 條之1
    至之4 等四條之規定，而經當事人於審判程序同意作為證據
    ，法院審酌該言詞陳述或書面陳述作成時之情況，認為適當
    者，亦得為證據；當事人、代理人或辯護人於法院調查證據
    時，知有刑事訴訟法第159 條第1 項不得為證據之情形，而
    未於言詞辯論終結前聲明異議者，視為有前項之同意，同法
    第159 條之5 定有明文。立法意旨在於傳聞證據未經當事人
    之反對詰問予以核實，原則上先予排除。惟若當事人已放棄
    反對詰問權，於審判程序中表明同意該等傳聞證據可作為證
    據；或於言詞辯論終結前未聲明異議，基於尊重當事人對傳
    聞證據之處分權，及證據資料愈豐富，愈有助於真實發見之
    理念，且強化言詞辯論主義，使訴訟程序得以順暢進行，上
    開傳聞證據亦均具有證據能力。本件證人乙○○曾於警詢中
    為陳述，其性質雖屬傳聞證據，惟其未再於法院審理中為陳
    述，且查無符合同法第159 條之1 至之4 等前四條之情形，
    然其所為之上開警詢筆錄內容，業經本院審理時予以提示並
    告以要旨，且各經檢察官、辯護人及被告等人表示意見。當
    事人或辯護人已知上述筆錄乃傳聞證據，且均未於言詞辯論
    終結前對該等筆錄內容異議，依上開規定，是其於警詢中之
    證言已擬制同意其有證據能力，本院審酌上開筆錄作成時，
    較無人情施壓或干擾，亦無不當取供之情形，認為以之作為
    本案之證據亦屬適當，是其於警詢中之證言自具有證據能力
    。
貳、實體方面
一、上揭犯罪事實，業據被告丙○○於偵查及本院審理中坦承不
    諱，並據證人即查獲員警甲○○於本院審理中證述綦詳（見
    本院96年7 月12日審判筆錄），復經被害人乙○○於警詢時
    指訴明確（見偵卷第10頁及第10頁反面），並有贓物認領保
    管單、車牌遺失/ 尋獲電腦輸入單、查詢/ 查獲車牌認可資
    料在卷可憑（見偵卷第20至第25頁），復有扣案之仿FN廠半
    自動手槍製造、換裝土造金屬槍管改造而具有殺傷力之改造
    手槍2 把（槍枝管制編號：0000000000、0000000000，前者
    含彈匣1 個，後者含彈匣2 個）及金屬彈頭組合而具有殺傷
    力之土造子彈16顆可佐。又上開扣案物品經送內政部警政署
    刑事警察局以性能檢驗法及試射法鑑驗後，結果略以：送
    鑑手槍1 支（含彈匣1 個，槍枝管制編號0000000000），認
    係仿FN廠半自動手槍製造之槍枝，換裝土造金屬槍管而成之
    改造手槍，機械性能良好，可擊發適用之子彈，認具殺傷力
    ；送鑑手槍1 支（含彈匣2 個，槍枝管制編號0000000000
    ），認係仿FN廠半自動手槍製造之槍枝，換裝土造金屬槍管
    而成之改造手槍，經檢視，欠缺抓子鉤，惟不影響擊發子彈
    功能，可擊發適用之子彈，認具殺傷力；送鑑子彈17顆，認
    均係由土造子彈（具直徑約8.0m m之金屬彈頭），經取樣6
    顆試射結果，其中5 顆可擊發，認均具殺傷力，另1 顆，無
    法擊發，認不具殺傷力，有該局於96年3 月1 日出具之刑鑑
    字第0960021774號槍彈鑑定書1 份存卷可考（見偵卷第44頁
    至第47頁）。綜上事證，足認被告之自白與事實相符，可以
    採信，本案事證至為明確，被告犯行堪予認定，自應依法論
    科。
二、是否構成自首之判斷
  (一)按「對於未發覺之罪自首而受裁判者，減輕其刑。」刑法第
    62條前段定有明文。此所謂「發覺」，並非以有偵查犯罪權
    責之機關或人員確知其人犯罪無誤為必要；如有確切之根據
    因而對犯人發生合理之懷疑，即足當之。而所謂之發覺犯罪
    事實，祇須有偵查犯罪職權之公務員，已知該犯罪事實之梗
    概為已足，無須確知該犯罪事實之真實內容為必要。亦即所
    謂未發覺，乃指犯罪事實未為有偵查犯罪職權之公務員所發
    覺，或犯罪事實雖已發覺，而犯人為誰尚不知者而言。但此
    所謂之發覺犯罪事實，只須有偵查犯罪職權之公務員，已知
    該犯罪事實之梗概為已足，無須確知該犯罪事實之真實內容
    為必要，而所知之人亦僅須知其有犯罪嫌疑即為犯罪業已發
    覺，不以確定其人為該犯罪之真兇無訛為必要。又自首以對
    於未發覺之罪投案而受裁判為要件，如案已發覺，則被告縱
    有投案陳述自己犯罪之事實，亦祇可謂為自白，不能認為自
    首。最高法院著有26年上字第484 號判例及89年臺上字第11
    0 號、88年臺上字第5927號判決要旨可資參照。
  (二)被告於偵查中雖陳稱：是伊主動告知員警車牌是伊所拔，也
    是伊主動告知員警車子後面有兩支改造手槍等語（見偵卷第
    39頁）。然查：證人即查獲員警甲○○於本院審理中證稱：
    當天執行取締大型車勤務，到臺北縣汐止市○○路○ 段575
    號前面紅綠燈，看到被告駕車停在旁邊，身旁之警專實習生
    用電腦查被告車牌發現是失竊車牌，而且車型不同，就跟到
    加油站裡面詢問被告，被告原先稱之前將車輛借予朋友，對
    於車牌為失竊車牌乙節並不知情，但到派出所後被告就承認
    車牌是他偷的，後來伊詢問被告其原有車牌在何處，經被告
    簽署自願搜索同意書後，請被告帶伊到車上尋找時發現槍彈
    ，並非被告主動向伊坦承才查獲等語甚詳，被告及指定辯護
    人對於證人甲○○所證述查獲經過亦表示無意見等語。據上
    ，警員甲○○於警用電腦查得被告所駕駛車輛上懸掛之車牌
    為失竊車牌，應已對被告產生被告犯有竊盜罪之合理可疑，
    扣案槍彈亦係經員警搜索後始查獲，縱被告於警詢中即向員
    警坦承上開犯行，揆諸上開說明，被告此際所為，僅係對犯
    罪事實之自白，而非自首，並不生自首之效力，應予敘明。
三、按刑法第321 條第1 項第3 款之攜帶兇器竊盜罪，係以行為
    人攜帶兇器竊盜為其加重條件，此所謂兇器，其種類並無限
    制，凡客觀上足對人之生命、身體、安全構成威脅，具有危
    險性之兇器均屬之。經查本件之螺絲起子係金屬材質之五金
    工具，質地堅硬而型尖，且經被告用以拆卸車牌，足見如被
    告持以行兇，客觀上亦對人之生命、身體、安全構成威脅，
    顯為具危險性之兇器。核被告所為，係犯槍砲彈藥刀械管制
    條例第8 條第4 項之未經許可持有可發射子彈具有殺傷力之
    改造手槍罪、第12條第4 項之未經許可持有子彈罪及刑法第
    321 條第1 項第3 款之攜帶兇器竊盜罪。被告一行為同時持
    有上開具殺傷力之改造槍枝及子彈，係一行為觸犯數罪名，
    為想像競合犯，應依刑法第55條之規定從一重之未經許可持
    有可發射子彈具殺傷力之改造槍枝罪。被告上開所犯未經許
    可持有可發射子彈具殺傷力之改造手槍罪與攜帶兇器竊盜間
    ，其犯意各別，行為互殊，應予分論併罰。爰審酌槍枝、彈
    藥之非法製造、寄藏、持有及流通等，危害人身安全及社會
    秩序至鉅，而為國法懸為厲禁，並經各類教育及傳媒宣導週
    知歷數十年，被告應無不知之理，詎猶未經許可持有槍枝子
    彈，藐視公共規範，欠缺守法觀念，甚為可訾，應予非難，
    兼衡被告之學歷為高中畢業，及其曾因持有毒品案件，經法
    院判處罰金銀元30,000元，有臺灣高等法院被告全國前案紀
    錄表在卷可按，持有槍彈之犯罪動機係欲防身，幸仍未持以
    犯罪，以及竊取他人車牌之動機係為躲避員警查緝，被害人
    乙○○所受之損害尚輕，暨犯罪後坦承犯行等一切情狀，分
    別量處如主文所示之刑及定其應執行之刑，並就罰金部分諭
    知易服勞役之折算標準。
四、扣案之仿FN廠半自動手槍製造、換裝土造金屬槍管改造而具
    有殺傷力之改造手槍2 把（槍枝管制編號：0000000000、00
    00000000，前者含彈匣1 個，後者含彈匣2 個）及金屬彈頭
    組合而具有殺傷力之土造子彈11顆，均屬違禁物，應依刑法
    第38條第1 項第1 款之規定宣告沒收。至送鑑時試射之土造
    子彈5 顆，已因試射擊發而喪失效用，所遺留之彈頭及彈殼
    ，已非違禁物，亦非被告供犯罪所用之物，則不予宣告沒收
    。又被告持有竊取車牌之十字型螺絲起子1 把，為被告所有
    且為供本件竊盜犯罪所用之物，業據被告坦承在卷，雖未扣
    案，惟無證據證明業已滅失，仍應依刑法第38條第1 項第2
    款宣告沒收。另扣案之經鑑定後無殺傷力之土造子彈1 顆，
    因與本件被告持有具有殺傷力改造槍彈之犯行並無直接關連
    ，復非違禁物，爰不另宣告沒收。
據上論斷，應依刑事訴訟法第299 條第1 項前段、槍砲彈藥刀械
管制條例第8 條第4 項、第12條第4 項，刑法第11條前段、第32
1 條第1 項第3 款、第55條、第42條第3 項、第51條第5 款、第
38條第1 項第1 款、第2 款 ，判決如主文。
本案經檢察官張世和到庭執行職務。
中　　華　　民　　國　　96　　年　　7 　　月　　13　　日
                  刑事第二庭審判長法  官    謝靜恒
                                  法  官    高雅敏
                                  法  官    許碧惠
以上正本證明與原本無異。
如不服本判決，應於判決送達後10日內，向本院提出上訴狀。
                                  書記官    徐仁豐
中　　華　　民　　國　　96　　年　　7 　　月　　13　　日
附錄
槍砲彈藥刀械管制條例第8條第4項
未經許可，持有、寄藏或意圖販賣而陳列第1 項所列槍枝者，處
3 年以上10年以下有期徒刑，併科新臺幣700 萬元以下罰金。
槍砲彈藥刀械管制條例第12條
未經許可，持有、寄藏或意圖販賣而陳列子彈者，處5 年以下有
期徒刑，併科新台幣300 萬元以下罰金。第1 項至第3 項之未遂
犯罰之。
中華民國刑法第321條第1項第3款
犯竊盜罪而有左列情形之一者，處6 月以上、5 年以下有期徒刑
：
三  攜帶兇器而犯之者。
